【裁判字號】    99,易,3502
【裁判日期】    991129
【裁判案由】    詐欺
【裁判全文】
臺灣臺中地方法院刑事判決              99年度易字第3502號
公  訴  人  臺灣臺中地方法院檢察署檢察官
被      告  阮柏睿
上列被告因詐欺案件，經檢察官聲請簡易判決處刑（99年度偵字
第18067 號），本院沙鹿簡易庭認不宜適用簡易判決處刑（99年
度沙簡字第562號），改依通常程序審理，判決如下：
    主    文
本件免訴。
    理    由
一、聲請簡易判決處刑意旨略以：被告阮柏睿與真實姓名年籍不
    詳綽號「周哥」、「小謝」、「蔡經理」、「林經理」、「
    陳經理」之成年人等所組成之詐欺集團，共同基於意圖為自
    己不法所有之犯意聯絡，由該詐欺集團成員先登報徵聘司機
    ，向應徵者誆稱需先繳交金融卡及密碼供徵信使用，嗣李志
    明依報紙廣告聯絡求職後陷於錯誤，而於民國98年11月21日
    下午某時許，在臺中市○區○○路17號「學儒補習班」前交
    付江欣芮向江陵所借得其所申設之兆豐國際商業銀行臺中分
    行帳號00000000000號帳戶（下稱系爭帳戶）之金融卡、密
    碼予被告，被告隨即依該詐欺集團成員之指示，於同日再將
    收取之上開金融卡、密碼持往臺中市○○○路與黎明路口之
    空軍1 號巴士站，並寄往桃園縣中壢站，被告則與該詐欺集
    團成員約定收取每件金融卡，被告可獲得新臺幣（下同）1,
    000 元之酬勞，該詐欺集團成員收到前揭金融卡後即做為詐
    欺集團成員詐騙使用之帳戶。嗣被害人鄭景旭於98年11月26
    日上午9 時，登錄網際網路見該詐欺集團成員刊登之出售跑
    步機虛偽訊息而下標購買，因此陷於錯誤，而匯款2,480 元
    至上開系爭帳戶，而款項一經匯入，旋遭詐欺集團成員領出
    。嗣因被害人鄭景旭遲未收到貨品，始知受騙，乃報警循線
    查獲上情，因認被告涉犯刑法第339條第1項之詐欺取財罪嫌
    等語。
二、按案件曾經判決確定者，應諭知免訴之判決，並得不經言詞
    辯論為之，刑事訴訟法第302 條第1 款、第307 條，分別定
    有明文。又按訴訟上所謂一事不再理之原則，關於實質上一
    罪或裁判上一罪，均有其適用；刑事訴訟法第303 條第2 款
    規定已經提起公訴或自訴之案件，在同一法院重行起訴者，
    應諭知不受理之判決，係以已經提起公訴或自訴之同一案件
    尚未經實體上判決確定者為限。如果已經實體上判決確定，
    即應依同法第302 條第1 款諭知免訴之判決，而無諭知不受
    理之可言，最高法院著有49年臺非字第20號及60年臺非字第
    173號判例可資參照。
三、經查：
  (一)被告阮柏睿於98年10月底起，受僱於與真實姓名年籍不詳綽
    號「周哥」、「小謝」、「蔡經理」、「林經理」、「陳經
    理」之成年人等所組成之詐欺集團，以每收取1 件金融帳戶
    資料可獲得1,000 元酬勞之代價，為該詐欺集團成員收取不
    特定人之金融帳戶資料，該詐欺集團成員先登報徵聘司機，
    並向應徵者誆稱需先繳交金融卡及密碼供徵信使用，嗣李志
    明依報紙廣告聯絡求職後陷於錯誤，而於98年11月23日下午
    某時許，在臺中市○區○○路17號「學儒補習班」前交付系
    爭帳戶之金融卡、密碼予被告，被告隨即依該詐欺集團成員
    之指示，於同日再將收取之上開金融卡、密碼持往臺中市○
    ○○路與黎明路口之空軍1 號巴士站，並寄往桃園縣中壢站
    ，該詐欺集團成員收到前揭金融卡後即做為詐欺集團成員詐
    騙使用之帳戶。嗣該詐欺集團成員在網路拍賣網站上刊登不
    實之商品拍賣訊息，誘騙不知情之買家上網購買，並於買家
    得標後，詐騙得標買家所繳付之得標價款方式，詐騙不特定
    人之財物，使邱仲蔚、王雅薇、彭惠鈴、張翔翔、林振宇、
    胡莞靈等人因而陷於錯誤，而分別匯款入上開系爭帳戶內等
    犯罪事實，業經臺灣臺中地方法院檢察署檢察官以99年度偵
    字第14487號起訴書提起公訴，並經本院以99年度易字第226
    5號判決判處有期徒刑3月，如易科罰金，以1,000元折算1日
    ，於99年10月20日送執行確定，此有上開起訴書、本院刑事
    判決書列印本及臺灣高等法院被告前案紀錄表各1 份在卷可
    稽，堪信為真實。
  (二)本件檢察官聲請簡易判決處刑之犯罪事實，除被告交付上開
    系爭帳戶金融卡連同密碼予詐欺集團成員之時間，以及遭詐
    欺集團詐騙之被害人，與臺灣臺中地方法院檢察署99年度偵
    字第14487 號起訴書、本院99年度易字第2265號刑事判決所
    認定之時間稍有差異，以及被害人不同外，被告交付該詐欺
    集團成員之系爭帳戶金融卡連同密碼則屬相同，且被告於本
    院準備程序中之供陳，其交付系爭帳戶金融卡之地點、方式
    均與前案檢察官、法院認定相同。從而，被告前後兩案之詐
    欺犯行，係因同一時地一次交付系爭帳戶金融卡連同密碼，
    而造成先後兩案之被害人等受害。被告乃一行為觸犯基本構
    成要件相同之數罪名，為想像競合犯，依刑法第55條前段規
    定，應以一罪論。是本案與上開本院99年度易字第2265號刑
    事判決確定之另案，核屬同一被告、同一犯罪事實之「同一
    案件」甚明。惟同一案件既有前案判決確定在先，本件應為
    該案確定判決既判力之效力所及。揆諸前揭說明，爰由本院
    改依通常程序，且不經言詞辯論，逕為免訴之判決。
據上論斷，應依刑事訴訟法第452條、第302條第1款、第307條，
判決如主文。
中    華    民    國    99    年    11    月    29    日
                  刑事第二庭  審判長法  官  鄭永玉
                                    法  官  施慶鴻
                                    法  官  潘曉玫
以上正本證明與原本無異。
如不服本判決應於收受判決後10日內向本院提出上訴書狀，並應
敘述具體理由；其未敘述上訴理由者，應於上訴期間屆滿後20日
內向本院補提理由書 (均須按他造當事人之人數附繕本)「切勿
逕送上級法院」。
告訴人或被害人對於判決如有不服具備理由請求檢察官上訴者，
其上訴期間之計算係以檢察官收受判決正本之日期為準。
                                    書記官  張齡方
中    華    民    國    99    年    11    月    29    日

司法院資訊處製作；財團法人民間司法改革基金會備份。
